【裁判字號】    98,交聲,1559
【裁判日期】    980724
【裁判案由】    違反道路交通管理處罰條例聲明異議
【裁判全文】
臺灣桃園地方法院刑事交通事件裁定    98年度交聲字第1559號
原處分機關  交通部公路總局新竹區監理所
異  議  人  甲○○
上列異議人因違反道路交通管理處罰條例案件，不服原處分機關
交通部公路總局新竹區監理所中華民國98年6 月29日桃監裁罰字
第裁52-DB0000000號裁決，向本院聲明異議，本院裁定如下：
    主  文
原處分撤銷。
甲○○汽車駕駛人，駕駛汽車經測試檢定酒精濃度超過規定標準
，處罰鍰新臺幣壹萬玖仟伍佰元，並施以道路交通安全講習。
    理  由
一、原處分意旨略以：異議人即受處分人甲○○持職業大貨車駕
    駛執照，於民國98年6月29日凌晨0 時6分許，酒後駕駛車號
    3557-GT號自用小客車，行經桃園縣桃園市○○路○段65巷口
    時為警查獲，經警測得其呼氣中所含酒精濃度為每公升0.40
    毫克，已超過法定標準0.25毫克，為桃園縣政府警察局桃園
    分局員警依道路交通管理處罰條例第35條第1項第1款規定當
    場舉發，並製開桃警局交字第DB0000000 號舉發違反道路交
    通管理事件通知單，檢具事證移送原處分機關交通部公路總
    局新竹區監理所桃園監理站處理，原處分機關並於98年6 月
    29日，以桃監裁罰字第裁52-DB0000000號違反道路交通管理
    事件裁決書，認定受處分人有「汽車駕駛人酒精濃度超過規
    定標準」之違規行為，裁處罰鍰新臺幣（下同）19,500元，
    吊扣駕駛執照12個月，並應接受道路交通安全講習。
二、異議意旨略以：伊係駕駛自用小客車酒駕，卻經監理站人員
    告知要吊扣職業大貨車駕照，然而伊係以駕駛大貨車維生，
    失去職業大貨車駕照等同於失業及無收入，爰聲明異議請求
    撤銷原處分等語。
三、按汽車駕駛人飲用酒類或其他類似物後，其吐氣所含酒精濃
    度超過每公升0.25毫克，不得駕車；駕駛汽車經測試檢定酒
    精濃度超過標準，處汽車駕駛人罰鍰15,000元以上60,000元
    以下，並當場移置保管該汽車及吊扣駕駛執照1 年，道路交
    通安全規則第114條第2款、道路交通管理處罰條例第35條第
    1項第1款分別定有明文。
四、經查：
（一）異議人甲○○於98年6 月29日凌晨0 時6 分許，酒後駕駛
      車號3557-GT號自用小客車上路，在桃園縣桃園市○○路○
      段65巷口時，為警查獲，並測得其呼氣酒精濃度達每公升
      0.40毫克等情，為異議人甲○○所不爭執，有其酒精濃度
      測定單、舉發違規通知單、裁決書各1 紙在卷可稽，堪認
      異議人確有前揭酒後駕車之違規事實。
（二）道路交通管理處罰條例第68條業於94年12月14日修正，並
      自95年3月1日施行，修正前之道路交通管理處罰條例第68
      條規定：「汽車駕駛人，因違反本條例及道路交通安全規
      則之規定，受吊扣或吊銷駕駛執照處分時，吊扣或吊銷其
      持有各級車類之駕駛執照」；修正後之道路交通管理處罰
      條例第68條規定：「汽車駕駛人，因違反本條例及道路交
      通安全規則之規定，受吊銷駕駛執照處分時，吊銷其持有
      各級車類之駕駛執照」；其原提案修正條文為：「汽、機
      車駕駛人，因違反本條例及道路交通安全規則之規定，受
      吊扣或吊銷駕駛執照處分時，吊扣或吊銷其違法或違規當
      時所駕駛車輛之駕駛執照」；其立法理由略以：「原條文
      將違法或違規駕駛人所持有各級車類之駕駛執照一併吊扣
      或吊銷，失之過酷，影響人民工作及生活甚鉅，爰修正之
      」等語，其立法意旨在於違規行為對道路交通秩序之維持
      及道路交通安全已生較大之影響，故規定吊扣或吊銷其持
      有各級車類之駕駛執照，以限制其繼續駕車行駛道路之權
      利，此屬駕駛行為之限制，並不因所持駕駛執照種類不同
      而有所差異。則參諸上開立法理由及立法經過，行為人有
      道路交通管理處罰條例第35條第1項第1款所規定之違規行
      為，須吊扣駕駛執照時，僅能吊扣行為人違法或違規當時
      駕駛車輛所憑之駕駛執照，不得再吊扣行為人所持有、與
      駕駛違規車輛無關之其他各級車類駕駛執照，故已領有職
      業大貨車駕駛執照者，酒後違規駕駛自用小客車時，吊扣
      者係駕駛者之普通小型車駕駛執照，不得吊扣駕駛者領有
      之其他駕駛執照。換言之，依修正後之規定意旨，駕駛自
      用小客車違規，僅得吊扣普通小型車駕照，不得吊扣職業
      大貨車駕照。
（三）本件受處分人係領有職業大貨車駕駛執照，而酒後駕駛自
      用一般小客車，酒測值達0.40毫克，已超過規定標準之情
      形下，違規事證固屬明確。惟修正後之道路交通管理處罰
      條例第68條規定既將「吊扣」等字刪除，駕駛人受吊扣駕
      駛執照處分時，自不再吊扣其持有各級車類之駕駛執照，
      已如上述，則原處分機關於作成吊扣駕駛執照處分時，應
      於違反道路交通管理事件裁決書處罰主文欄記明應受吊扣
      之汽車牌照或駕駛執照名稱、號碼及吊扣期間，違反道路
      交通管理事件統一裁罰基準及處理細則第43條第2項第3款
      定有明文，而本件裁決書於處罰主文欄僅記載「吊扣駕駛
      執照12個月」等語，並未記明應受吊扣之駕駛執照名稱，
      與上開細則之規定不符。再者，受處分人依法所受之處分
      應為限制其駕駛自用一般小客車之權利，而受處分人持有
      之駕駛執照為職業大貨車駕駛執照，此有汽車駕照基本資
      料在卷可稽，是原處分機關自應吊扣其普通小型車駕駛執
      照，若原處分機關因行政目的所設之「一人一照」原則，
      致受處分人無普通小型車駕駛執照可供吊扣，而逕行吊扣
      受處分人之職業大貨車駕駛執照，顯已逾越修正後道路交
      通管理處罰條例第68條之規範意涵及範圍，並剝奪受處分
      人駕駛職業大貨車之權利，對受處分人之工作權造成極大
      之損害，原處分機關未審酌及此，逕為裁罰，即非適法。
五、綜上所述，異議人確有上開酒後駕車之違規行為，原處分機
    關依道路交通管理處罰條例第35條第1 項第1 款、道路交通
    管理事件統一裁罰基準表規定，裁處受處分人罰鍰19,500元
    ，並依同條例第24條第1項第2款規定施以道路交通安全講習
    處分，核無違誤，然原處分機關未審酌「吊扣駕駛執照12個
    月」規範之目的，在受處分人未領有普通小型車駕駛執照之
    情況下，而為吊扣受處分人職業大貨車駕駛執照12個月部分
    之裁決，難認合法，業如前述，因本件酒後駕車部分為一個
    違規行為，罰鍰與吊扣處分無從區分，受處分人雖未於異議
    聲明狀中對於酒後駕車罰鍰及道安講習部分提出異議，惟依
    道路交通管理處罰條例第89條規定，法院處理交通事件，準
    用刑事訴訟法第348 條之規定，則原處分關於前開部分與吊
    扣駕駛執照部分有全部及一部關係，應認均為異議聲明之效
    力所及，本院自得併為審酌，從而，異議人提起本件聲明異
    議，為有理由，應由本院將原處分撤銷，自為裁罰如主文第
    2 項所示，以期適法。
六、據上論斷，應依道路交通管理處罰條例第87條第2 項，道路
    交通案件處理辦法第20條前段，裁定如主文。
中    華    民    國    98    年    7     月    24    日
                  交通法庭    法  官  羅國鴻
以上正本證明與原本無異。
如不服本裁定，應於裁定送達後5 日內向本院提出抗告狀。
                              書記官  戴育萍
中    華    民    國    98    年    8     月    5     日


司法院資訊處製作；財團法人民間司法改革基金會備份。
